【裁判字號】    98,中簡上,427
【裁判日期】    980731
【裁判案由】    詐欺
【裁判全文】
臺灣臺中地方法院刑事判決  98年度中簡上字第427號
上  訴  人
即  被  告  丁○○
上列上訴人因詐欺案件，不服本院臺中簡易庭98年度中簡字第74
5 號中華民國98年3 月9 日第一審簡易判決（聲請案號：臺灣臺
中地方法院檢察署98年度偵字第962 號），提起上訴，及臺灣臺
中地方法院檢察署檢察官移送併辦（98年度偵字第11924 號），
本院管轄之第二審合議庭判決如下：
    主    文
原判決撤銷。
丁○○幫助犯詐欺取財罪，處有期徒刑肆月，如易科罰金，以新
臺幣壹仟元折算壹日。扣案之存摺壹本及印章壹顆均沒收。
    事    實
一、丁○○可預見他人蒐集存摺、印章、金融卡、密碼等帳戶資
    料，係欲以該蒐集來之帳戶遂行財產上犯罪之目的，而將個
    人帳戶出租、出售或以其他方式提供他人使用，並可預見此
    帳戶足供為詐欺取財之人頭帳戶，以收取受騙之人匯入之款
    項，竟為貪圖每提供一本帳戶資料可收取新臺幣（下同）5
    千元之報酬，仍基於縱若取得其帳戶資料之成年人持以供作
    詐欺取財之匯款工具，仍不違背其本意之幫助詐欺取財之不
    確定故意，將自己開設在合作金庫商業銀行忠明分行帳號00
    00000000000 號帳戶（下稱合庫忠明分行帳戶）及新光銀行
    南台中分行帳號0000000000000 號帳戶（下稱新光銀行帳戶
    ）之存摺、印章、金融卡及密碼，於民國97年9 月13日上午
    10時許，在臺中市○區○○街福德祠前，同時交予姓名年籍
    不詳之成年男子，而容任他人以上開2 帳戶供作詐騙他人匯
    款之用。其後，取得上開2 帳戶資料之姓名年籍不詳之成年
    男子所屬詐欺集團成年成員即共同基於意圖為自己不法所有
    之犯意聯絡，為下列詐欺取財犯行：
  (一)於97年10月23日上午8 時許，撥打電話給戊○○，佯稱：其
    係「臺北市中山郵局人員」、「市警局偵二隊蔣國聯」、「
    江秀婷檢察官」，戊○○之帳戶被人冒用作為洗錢之用，依
    法必須凍結，要戊○○依指示將帳戶內款項匯至指定之帳戶
    云云，戊○○因不知有假，陷於錯誤，遂依對方指示，於同
    日接續將30萬元、20萬元、12萬元以臨櫃匯款之方式，匯入
    丁○○之上開合庫忠明分行帳戶內，該詐欺集團成年成員隨
    即將之提領一空。
  (二)於97年10月7 日起，陸續撥打電話給乙○○，佯稱：其係香
    港馬會執行處處長林清華，因乙○○在香港馬會投注獲利
    3741萬元，惟非香港人，故需依指示辦理方能領款云云，致
    使乙○○誤信為真，陷於錯誤，依對方指示，於同年月23日
    ，以「田珍綺」名義，匯款10萬元至丁○○之上開新光銀行
    帳戶內，該詐欺集團成年成員隨即於同日提領一空。
    丁○○即以前述方式幫助該詐欺集團取得詐欺犯罪所得之財
    物。嗣戊○○察覺有異，遂報警處理。而後，前述姓名年籍
    不詳之成年男子於97年11月8 日，將丁○○之上開合庫忠明
    分行之存摺、金融卡、印章返還丁○○，丁○○見該帳戶內
    竟有2379元，遂於同年12月9 日上午9 時35分許，至臺中市
    西區○○○路499 號合庫忠明分行提款，經該銀行報案，警
    方乃當場逮獲丁○○。之後，於98年2 月19日15時35分許，
    丁○○前往臺中市○區○○路2 段159 號福平里郵局辦事，
    該郵局人員發現丁○○之帳戶被凍結，乃報警處理，經警在
    該處再度查獲丁○○。
二、案經臺中市警察局第一分局報告臺灣臺中地方法院檢察署檢
    察官偵查後聲請簡易判決處刑及移送併辦。
    理    由
一、證據能力之說明：
    按被告以外之人於審判外之陳述，雖不符刑事訴訟法第159
    條之1 至第159 條之4 之規定，而經當事人於審判程序同意
    作為證據，法院審酌該言詞陳述或書面陳述作成時之情況，
    認為適當者，亦得為證據。當事人、代理人或辯護人於法院
    調查證據時，知有第159 條第1 項不得為證據之情形，而未
    於言詞辯論終結前聲明異議者，視為有前項之同意。刑事訴
    訟法第159 條之5 定有明文。查上訴人即被告丁○○（下稱
    被告）於本院第二審準備程序時，對於本案偵查卷內之人證
    、書證，表示均無意見，迄至本案言詞辯論終結前，亦未曾
    聲明異議，有本院準備程序筆錄及審判筆錄在卷可考；另經
    本院審酌卷內各該人員陳述時之情狀，均查無被違法取供或
    非出於自由意志之情形，相關書證亦查無違法取證或造假虛
    捏之情事，以之作為本案之證據，皆屬適當，依前揭規定，
    本判決以下所引用之卷內人證、書證均得為本案之證據，合
    先敘明。
二、訊據被告固坦承其曾於97年9 月13日，將自己之上開合庫忠
    明分行及新光銀行帳戶資料同時交付予姓名年籍不詳之成年
    男子，對方應允每一帳戶資料給付5000元之報酬等事實，惟
    矢口否認有何幫助詐欺取財犯行，辯稱：不知對方會將其帳
    戶用作詐欺取財使用，且對方亦未依約給付任何報酬云云。
    經查：
（一）上開犯罪事實，除有被告之自白外，業據被害人即證人戊○○、乙○○（下稱被害人戊○○、乙○○）於警詢時指
      訴綦詳，並有被害人戊○○提出之聯邦銀行匯款通知單、
      第一商業銀行匯款申請書回條、台北市第九信用合作社跨
      行匯款回條聯、職務報告、臺中市警察局第一分局扣押筆
      錄暨扣押物品目錄表、被告臨櫃提款之取款憑條、被告上
      開合庫忠明分行帳戶之新開戶建檔登錄單、活期儲蓄存款
      存摺暨交易明細、各類存款分戶交易明細表、照片、被害
      人乙○○提出之華南商業銀行匯款回條聯、被告上開新光
      銀行帳戶之存摺存款對帳單附卷可稽，及扣案之被告上開
      合庫忠明分行帳戶存摺1 本及印章1 顆足資佐憑。依上，
      堪認被告同時交付予姓名年籍不詳之成年男子之上開合庫
      忠明分行帳戶及新光銀行帳戶均成為詐騙集團所使用之人
      頭帳戶至明。
（二）被告雖以前揭情詞置辯，但查：
  １、存摺、金融卡、密碼及印章均為關係個人理財之重要工具
      ，一般人皆會妥善保管，而該等專有物品如落入不明人士
      手中，極易被利用為與財產有關之犯罪工具，此又係具備
      一般生活智識者皆能體察之常識；參以邇來犯罪人使用他
      人帳戶作為指示被害人匯款工具之犯罪類型層出不窮，並
      廣經媒體披載，凡對社會動態尚非全然不予關注者均能知
      曉。在本案中，被告雖聲請訊問證人甲○○，欲證明是證
      人甲○○之帳戶被銀行凍結，才向伊借用上開2 帳戶，要
      使用一個月。但證人甲○○到庭結證稱：伊並未向被告借
      用上開2 帳戶，當初是姓名年籍不詳綽號「阿文」之友人
      向伊表示因為經營職棒，需用帳戶，如果有朋友沒工作，
      需要錢，可以提供帳戶來獲取報酬，故伊將上開訊息告知
      時常沒工作之被告，並介紹被告與綽號「阿文」之友人認
      識，由其2 人直接接洽，伊不知被告是否有將帳戶借給綽
      號「阿文」之友人等語，所證顯與被告之辯解不符，無法
      資為有利於被告之徵憑。另參以被告本身係逾50歲之成年
      人，國小畢業，從事臨時工，並非生活智識或經驗特別低
      落或不足之人，對於前述任意提供帳戶易成為詐欺集團匯
      款工具之社會常識，即難諉稱不知，被告辯稱：不知取得
      其帳戶者會用來詐欺他人云云，委不可採。
  ２、又目前詐欺集團蒐購或使用人頭帳戶做為出入帳戶，並以
      金融卡提領犯罪所得，以逃避檢警之追緝，乃眾所周知之
      事實，社會上一般人防詐之意識高漲，想要從事詐騙者必
      使出相當方法，始能有所得，犯罪者自不可能將費盡心力
      才詐得之金錢，存入自己無法確實掌控之帳戶內，否則將
      無法確保該帳戶名義人不會在受騙者匯入款項後，突然將
      該帳戶或提款卡掛失凍結或變更印鑑、密碼，致使犯罪者
      無法從該帳戶內領出犯罪所得，甚至由帳戶名義人將帳戶
      內之款項提領一空之情形發生。是以犯罪者欲以他人帳戶
      供作款項出入之帳戶，當會先徵得帳戶所有人之同意，並
      確知提款卡密碼後，才予使用。在本案中，被害人戊○○
      於97年10月23日接續匯款30萬元、20萬元、12萬元至被告
      上開合庫忠明分行帳戶後，被害人乙○○亦於同日匯款10
      萬元至被告上開新光銀行帳戶內，且詐騙者均於同日即將
      前開匯入之款項提領一空，有被告上開合庫忠明分行帳戶
      之活期儲蓄存款存摺暨交易明細、各類存款分戶交易明細
      表、被告上開新光銀行帳戶之存摺存款對帳單存卷可佐，
      可知匯款及提領之金額頗多，被告又未能就詐騙者何以膽
      敢放心使用上開2 帳戶一節，為任何合理之說明，衡諸前
      述事理常情，堪認詐騙者向被害人戊○○、乙○○行騙之
      際，對於被告上開2 帳戶並不會遭被告終止或掛失止付，
      應有十足之把握。
  ３、另按今日一般人至郵局或銀行開設帳戶並非難事，如非供
      犯罪之非法使用，衡情，自無置自己名義帳戶不用，而取
      得他人帳戶使用之必要。且金融存款帳戶事關存戶個人財
      產權益之保障，具高度專有性，除非本人或與本人親密關
      係者，難認有何理由可自由流通使用該存摺，一般人皆有
      妥為保管防阻他人任意使用之認識，縱因特殊情況偶有交
      付他人使用之需，亦必然深入瞭解用途後再行提供以使用
      ，方符常情。而該等專有物品如落入不明人士手中，極易
      被利用為與財產有關之犯罪工具，被告對此亦有所認識，
      已詳如前述，竟仍將自己上開2帳戶之存摺、金融卡、密
      碼及印章提供予姓名年籍不詳之成年人，容任他人使用，
      則其主觀上顯具有縱使姓名年籍不詳之成年人於取得上開
      2帳戶之存摺、金融卡、密碼及印章後，持以作為詐欺取
      財供被害人匯款使用，亦不違背其本意之不確定故意至明
      。惟被告僅係單純提供上開2帳戶之存摺、金融卡、印章
      及密碼，並未參與訛騙被害人戊○○、乙○○之詐欺取財
      構成要件行為，主觀上僅係基於幫助該犯罪者之意思，應
      屬無疑。
（三）綜上所述，被告上開所辯，並不可採。從而，本件事證明
      確，被告上開犯行，洵堪認定。
三、查姓名年籍不詳之成年人於取得被告上開2帳戶之存摺、金
    融卡、密碼及印章後，所屬詐欺集團成年成員即共同基於意
    圖為自己不法所有之犯意聯絡，先後撥打電話訛騙被害人戊○○、乙○○，致使被害人戊○○、乙○○皆陷於錯誤，分
    別依對方指示，於97年10月23日匯款至被告上開2 帳戶，核
    該詐欺集團成年成員所為，係犯刑法第339 條第1 項之詐欺
    取財罪。而被告同時提供自己上開2 帳戶予該姓名年籍不詳
    之成年人使用，其主觀上係以幫助他人犯罪之意思而參與犯
    罪構成要件以外之行為，核被告所為，係犯刑法第30條第1
    項、第339 條第1 項之幫助詐欺取財罪，應依同法第30條第
    2 項之規定減輕其刑。被告1 幫助詐欺取財犯行，同時使被
    害人戊○○、乙○○受騙而交付錢財，侵害2 法益，為想像
    競合犯，應僅論以1 幫助詐欺取財罪。公訴人雖僅就被告於
    97年9 月13日，在臺中市○區○○街福德祠，交付上開合庫
    忠明分行帳戶資料予姓名年籍不詳之成年人，而容任其使用
    該帳戶，致被害人戊○○被騙而匯款至該帳戶之幫助詐欺取
    財犯行提起公訴，然檢察官就犯罪事實一部起訴者，其效力
    及於全部，刑事訴訟法第267 條定有明文。本件被告於同一
    時、地，另有同時提供上開新光銀行之帳戶資料，致被害人
    乙○○受騙而匯款至該帳戶之犯罪事實，且與前揭論罪科刑
    之幫助詐欺取財犯行，有想像競合關係，已如前述，本院自
    應就屬於裁判上一罪之被告提供上開新光銀行帳戶之幫助詐
    欺取財犯行，一併加以裁判。原審予以論罪科刑，固非無見
    ，且被告上開辯解，並不可採，所提起之上訴，為無理由，
    但原審未及審酌臺灣臺中地方法院檢察署檢察官移送併辦之
    被告於97年9 月13日同時另提供上開新光銀行帳戶之存摺、
    印章、金融卡及密碼予姓名年籍不詳之成年人，且被害人乙○○因受訛騙，確有依指示匯款10萬元至被告上開新光銀行
    帳戶內之犯罪事實，仍有未洽，自應由本院第二審合議庭將
    原判決撤銷改判。爰審酌被告近15年來僅於97年間因不能安
    全駕駛動力交通工具罪，經法院判處拘役30日確定，入監執
    行後，已於97年6 月17日執行完畢，除此別無其他犯罪紀錄
    ，素行尚稱良好，有臺灣高等法院被告前案紀錄表在卷可按
    ，其任意交付自己帳戶之存摺、金融卡、印章及密碼予姓名
    年籍不詳之人使用，犯罪之動機、目的雖然單純，但罔顧此
    舉可能淪為他人犯罪之工具，助長財產犯罪者遂行詐欺取財
    之目的，同時使犯罪者得以隱匿真實身分，增加查緝罪犯之
    困難，助長犯罪氣焰，危害社會治安，所為可議，其交付之
    帳戶資料數量及被害人雖均只有2 個，但致生被害人戊○○
    之損害為62萬元，造成被害人乙○○之損失為10萬元，所生
    損害非小；再考之被告犯後未能全然坦認犯行，又未能賠償
    證人戊○○、乙○○任何損失等一切情狀，量處如主文第2
    項所示之刑，並諭知易科罰金之折算標準，以示懲儆。扣案
    之被告上開合庫忠明分行帳戶存摺1 本及印章1 顆，係被告
    所有並提供予姓名年籍不詳之成年人為訛騙被害人戊○○所
    使用之物，爰依刑法第38條第1 項第2 款規定，均予宣告沒
    收。
四、據上論斷，應依刑事訴訟法第455 條之1 第3 項、第369 條
    第1 項前段、第364 條、第299 第1 前段，刑法第30條第1
    項、第2 項、第339 條第1 項、第41條第1 項前段、第38條
    第1項第2款，刑法施行法第1 條之1 ，判決如主文。
本案經檢察官丙○○到庭執行職務。
中    華    民    國    98    年    7     月    31    日
                  刑事第七庭    審判長法  官  陳慧珊
                                      法  官  林慶郎
                                      法  官  莊嘉蕙
以上正本證明與原本無異。
本件不得上訴。
                                      書記官  陳怡臻
中    華    民    國    98    年    7     月    31    日
附錄本案論罪科刑法條全文
刑法第339條第1項
意圖為自己或第三人不法之所有，以詐術使人將本人或第三人之
物交付者，處5年以下有期徒刑、拘役或科或併科1千元以下罰金
。


司法院資訊處製作；財團法人民間司法改革基金會備份。
